# 成本如何进行分摊

提问人：Ryan_q 时间：2021-09-23 08:05:08
@chenyiwei，陈版主，现有一问题请教：
背景：
拟上市公司主营业务系生产硫酸以及硫化工产品，因制酸工艺产生大量热量，公司将回收的热量加以利用生产蒸汽对外销售，公司核算成本只核算硫酸成本，未核算蒸汽成本，因此 2019 年-2021年 7 月蒸汽毛利率为100%，2019-2021年1-7月蒸汽收入整体占公司收入比例分别为52.52%、56.64%、35.05%，蒸汽收入占公司收入占比都在50%以上，毛利率整体为100%，公司尚未以合理的方式分摊硫酸产品与蒸汽成品的成本。
理论依据：
企业会计准则第 1 号——存货》及其应用指南和讲解没有专门讨论联产品的共同成本分配问题，但在《企业会计准则——存货（ 2001 ）》中曾提及并在第九条中规定：“在同一生产过程中，如果同时生产两种或两种以上的产品，如联产品、主产品和副产品，并且每种产品的加工成本不能直接区分，则这些加工成本应当按照合理的方法在各种产品之间进行分配。联产品的加工成本可选用的分配方法通常有售价法、实物数量法等。在分配主产品和副产品的加工成本时，通常先确定副产品的加工成本，将其差额确定为主产品的加工成本。”
我的理解：
由于蒸汽产品系基于化学反应的放热特性，使水蒸发产生高温蒸汽，属于伴生产物。可比同行业另一家上市蒸汽收入占比为5%左右，将蒸汽定义为副产品。 拟上市公司 2019 年至 2021 年 7 月公司蒸汽的产出量比例分别为66.94%、66.81%、64.70%，收入占比分别为52.52%、56.64%、35.05%， 2021 年蒸汽收入占比降低主要系硫酸采购价格上涨，销售单价随之上升导致。结合蒸汽产出量和收入占比来看我们认为应该将蒸汽定义为联产品，采用售价法对硫酸、蒸汽产品进行分摊。（或因化学公式的原因，原料全部分摊至硫酸产品，人工制费按售价法在硫酸、蒸汽产品中进行分摊）】
请教陈版主，该做法是否合理？

回答人：chenyiwei
由于蒸汽收入占比较大，故应将蒸汽定义为联产品。由于蒸汽系来源于制酸环节产生的热量，故应对制酸环节组作为分离点之前的联合生产环节，将其成本在硫酸和热能之间分配，后续锅炉等专为供应蒸汽的环节所发生的成本属于蒸汽的专属成本。
对于共同生产环节的分配，由于两项联产品分别是物质和能量，其实物量不能简单比较，故建议采用相对售价比例法。其中对于热能的单独售价，建议采用蒸汽售价减去分离点后专门针对蒸汽的后续生产步骤的成本以及这些成本对应的合理利润加以确定。不建议采用“原料全部分摊至硫酸产品，人工制费按售价法在硫酸、蒸汽产品中进行分摊”。